【裁判字號】    98,台上,5250
【裁判日期】    980917
【裁判案由】    妨害自由
【裁判全文】
最高法院刑事判決            九十八年度台上字第五二五０號
上  訴  人  甲○○
            丙○○
            乙○○
上列上訴人等因妨害自由案件，不服台灣高等法院中華民國九十
八年七月八日第二審判決（九十八年度上訴字第二七二七號，起
訴案號：台灣板橋地方法院檢察署九十八年度偵字第一八八三號
），提起上訴，本院判決如下：
    主  文
上訴駁回。
    理  由
按不服地方法院之第一審判決而上訴者，應向管轄第二審之高等
法院為之。而第二審上訴書狀應敘述具體理由，第二審法院認為
上訴書狀未敘述理由者，應以判決駁回之。刑事訴訟法第三百六
十一條第一項、第二項、第三百六十七條前段分別定有明文。所
謂不服第一審判決之具體理由，必係依據卷內既有訴訟資料或提
出新事證，指摘或表明第一審判決有何採證認事用法或量刑等足
以影響判決本旨之不當或違法，而構成應予撤銷之具體事由，始
克當之；倘僅泛言原判決認定事實錯誤、違背法令、量刑失入，
而未依上揭意旨指出具體事由，或形式上雖已指出具體事由，該
事由縱使屬實，亦不足以認為原判決有何不當或違法者，皆難謂
係具體理由，俾與第二審上訴制度旨在請求第二審法院撤銷、變
更第一審不當或違法之判決，以實現個案救濟之立法目的相契合
。本件上訴人甲○○、丙○○、乙○○因妨害自由案件，經第一
審法院判決後，提起第二審上訴，其等上訴書狀僅稱：向被害人
討債，其行動自由僅受限制三十分鐘，損害輕微，已原諒渠等犯
行，第一審量處重刑，因經濟狀況不佳，上訴人甲○○、乙○○
無前科，請准以公益捐款方式，從輕量刑，併予宣告緩刑云云，
雖形式上已提出上訴理由，惟並未具體敘述第一審判決有何違法
或不當情形，即與未敘述具體理由無異，原判決因認其等第二審
上訴為不合法，不待其等到庭陳述，並不經言詞辯論，逕依刑事
訴訟法第三百六十七條前段、第三百七十二條，駁回其等在第二
審之上訴，核無不合。查第一審於量刑時，已具體審酌上訴人等
不循法律途徑索債，率爾訴諸暴力，造成被害人相當之危害，惟
念其等智識不高、思慮欠周、已獲原諒等一切情狀，在法定刑範
圍內科處刑罰，但仍無足堪憫恕之處，而未予諭知緩刑，原審認
為妥適，予以維持，所為量刑職權之行使，亦無不當；至於上訴
人等於第一審審理時仍矢口否認犯罪，但第一審判決卻於量刑時
論述：其等「於審理時已見悔意」等語，此乃判決文字之贅語，
究於判決本旨無生影響，仍不得據為上訴第三審之適法理由。上
訴意旨未依據卷證資料，具體指摘原判決如何違背法令，置原判
決之論敘於不顧，仍執陳詞，再事爭辯願以公益捐款方式悔改，
已具悛悔實據，與第一審審理時否認犯罪，有極大差異，原審未
加以審酌，逕行駁回上訴，顯有違誤云云，難謂已符合法定上訴
要件，其等上訴違背法律上之程式，均應予駁回。
據上論結，應依刑事訴訟法第三百九十五條前段，判決如主文。
中    華    民    國  九十八  年    九    月   十七   日
                      最高法院刑事第十庭
                          審判長法官  花  滿  堂
                                法官  黃  正  興
                                法官  陳  東  誥
                                法官  林  錦  芳
                                法官  洪  昌  宏
      本件正本證明與原本無異
                                      書  記  官
中    華    民    國  九十八  年    九    月  二十一  日
                                                      Q


司法院資訊處製作；財團法人民間司法改革基金會備份。
